【裁判字號】    99,上易,1307
【裁判日期】    991109
【裁判案由】    侵占等
【裁判全文】
臺灣高等法院刑事判決                99年度上易字第1307號
上  訴  人
即  被  告  甲○○
上  訴  人
即  被  告  丁○○
選任辯護人  蕭仁杰律師
上  訴  人
即  被  告  乙○○
上列上訴人即被告因侵占等案件，不服臺灣板橋地方法院98年度
易字第2713號，中華民國99年2月9日第一審判決（起訴案號：臺
灣板橋地方法院檢察署98年度偵字第23300號）， 提起上訴，本
院判決如下：
    主  文
原判決關於丁○○牙保贓物罪刑（共五罪）暨定執行刑部分、乙○○部分均撤銷。
丁○○故買贓物，處有期徒刑月；又故買贓物，處有期徒刑
月；又故買贓物，處有期徒刑月；又故買贓物，處有期徒刑肆
月；又故買贓物，處有期徒刑肆月。
乙○○意圖為自己不法之所有，而侵占對於業務上所持有之物，
累犯，處有期徒刑柒月。
其他上訴駁回。
丁○○改判部分與上訴駁回部分，應執行有期徒刑壹年貳月。
    事  實
一、緣顏天金（業經原審判處竊盜罪，計7罪，應執行有期徒刑1
    年2月確定）， 係設址於臺北縣中和市○○路254號2樓澎興
    海產行之大型冷凍庫管理員，負責於上班時間內管理大型冷
    凍庫之業務。詎顏天金因需錢孔急，竟與先前同在澎興海產
    行任職已離職之甲○○，共同基於意圖為自己不法之所有犯
    意聯絡，先由顏天金利用上班時間保管冷凍庫鑰匙以及取得
    貨車鑰匙之機會，予以複製上開鑰匙。於民國97年7 月間某
    日至98年3 月12日間之如附表所示時間，由顏天金利用下班
    時間，無人看管大型冷凍庫之機會，持上開複製鑰匙開啟大
    型冷凍庫，陸續由冷凍庫內，竊取如附表所示數量之澎興海
    產行所有之澳洲冷凍龍蝦【共計311件，總價值約新臺幣（
    下同）3,110,000元】共7次，得手後，各次旋由甲○○駕駛
    澎興海產行之貨車將上開冷凍龍蝦貨物，以每件7,000 元至
    8,000 元不等之價格，販售予先前亦在澎興海產行上班已離
    職之丁○○，得款由甲○○與顏天金朋分花用。
二、丁○○明知甲○○所交付如附表所示冷凍龍蝦係來路不明之
    贓物，竟分別基於故買贓物之犯意，先後7次以每件7,000元
    至8,000元不等之價格向甲○○購買如附表所示冷凍龍蝦，
    同時指示甲○○將貨物送至位於臺北縣中和市○○路第一冷
    凍庫及臺北縣新莊市億源冷凍庫等處冷藏，再轉售予不知情
    商家。
三、乙○○前因違反毒品危害防制條例案件，經臺灣士林地方法
    院以88年度訴字第91號判決判處有期徒刑7年2月。嗣經本院
    以88年度上訴字第1309號判決駁回上訴。再經最高法院以88
    年度台上字第5545號判決駁回上訴確定。於88年12月14日入
    監執行，於94年11月15日假釋出監，甫於95年11月4 日假釋
    期滿，未經撤銷假釋，視為執行完畢。猶不知警惕，於受僱
    擔任澎興海產行之小型冷凍庫管理員，負責監督管領澎興海
    產行小型冷凍庫內之漁貨，為從事業務之人，竟意圖為自己
    不法之所有，於98年1月15日（起訴書誤載為98年1月18日，
    業經公訴人於原審準備程序中當庭更正），將其監督管領之
    小型冷凍庫內熟凍龍蝦12.9公斤、秋刀魚10公斤、白北魚片
    10公斤，變易持有為所有，予以侵占入己，旋以14,400元之
    價格出售予不知情位於臺北縣土城工業區內之貴族世家牛排
    店。
四、案經澎興海產行負責人丙○○訴由臺灣板橋地方法院檢察署
    檢察官偵查起訴。
    理  由
一、按刑事訴訟法有關傳聞法則及例外規定（第159條至159條之
    5），如條文已明定得為證據者（如第159條之1第1項），或
    依規定原則上有證據能力（如第159條之1第2項）， 但當事
    人未抗辯其有例外否定證據能力情形者，即無庸就其如何具
    有證據能力而為說明。又本院認定本件事實所引用之被告以
    外之人於審判外陳述，包括人證及文書證據等，並無證據證
    明係公務員違背法定程序所取得，被告甲○○經本院合法傳
    喚始終未到庭，其於原審審判期日，對於經原審所引用之證
    據方法，均表示對證據能力不爭執，復於審判期日就原審一
    一提示之前揭證據方法於言詞辯論終結前，均亦未就所調查
    之證據主張有刑事訴訟法第159條第1項不得為證據之情形，
    而檢察官、被告丁○○、乙○○及被告丁○○之辯護人於本
    院準備程序中對本院所引用之相關卷證，就證據能力均表示
    同意有證據能力（見本院卷52頁反面至53頁），迄至言詞辯
    論終結前未再聲明異議。又該等證據，亦無刑事訴訟法第
    159條之4之顯有不可信之情況與不得作為證據之情形。本院
    審酌上開證據資料製作時之情況，尚無違法不當及證明力明
    顯過低之瑕疵，亦認為以之作為證據應屬適當，是依刑事訴
    訟法第159條至第159條之5 規定，所引用之前開人證及文書
    證據，均有證據能力。
二、被告甲○○部分：
    上訴人即被告甲○○經本院合法傳喚，無正當理由而未於審
    判期日到庭，據其於原審時坦承有與共同被告顏天金一起竊
    取澎興海產行冷凍龍蝦出售，由共同被告顏天金將竊得之冷
    凍龍蝦交伊駕駛澎興海產行之貨車載送出售等情不諱，惟辯
    稱竊取之次數應不到10次，件數大約在200 件上下云云。經
    查
  (一)依澎興海產行監視器錄影之翻拍照片顯示，98年2月1日晚間
    22時48分許（見98年度他字第2175號卷第20頁下方、22頁上
    方照片）；98年2月5日晚間7時40分許 （見前引他字卷第17
    頁、第21頁上方、22頁下方照片）； 98年2月9日晚間9時33
    分許（見前引他字卷第23頁下方、照片） ；98年2月27日晚
    間7時33、37分許（見前引他字卷第18頁照片）；98年3月5
    日晚間8時6、7分許 （見前引他字卷第24頁下方、第19頁、
    第25頁上、下方照片）；98年3月12日晚間7時49分許（見前
    引他字卷第21頁下方照片），共同被告顏天金分別有以推車
    運送貨物出入澎興海產行冷凍庫情形。又共同被告顏天金平
    日每日上班時間為凌晨4時30分起至下午2、3 時止，遇年節
    最晚會到下午5、6時，而上開翻拍照片所示時間都是晚間7
    時至10時，該段時間澎興海產行並未交待被告顏天金任何業
    務需回冷凍庫等情，業經證人丙○○在原審審理證述明確（
    見原審卷第105頁反面）。 惟共同被告顏天金於原審準備程
    序中供稱：上揭98年2月1日之照片與本件竊案無關，係其他
    廠商給澎興海產行之貨物，而伊將該貨物拉進冷凍庫等語（
    見原審卷第56頁反面），經比對上揭98年2月1日晚間22時48
    分照片中拖車上之貨物外包裝，顯與其他照片所示不同，是
    共同被告顏天金上揭於供述，應為可採。則共同被告顏天金
    於98年2月5日晚間7時40分許、98年2月9日晚間9時33分許、
    98年2月27日晚間7時33至37分許；98年3月5日晚間8時6、7
    分許及98年3 月12日晚間7時49分許，共5次，至澎興海產行
    冷凍庫竊取冷凍龍蝦一節應可認定。又共同被告顏天金於原
    審準備程序中供稱係竊取7、8次，於原審審理時復證稱為約
    10次（見原審卷第99頁）；被告甲○○則供稱為竊取不超過
    10次等情（見原審卷第57頁），且被告丁○○於原審審理時
    亦供稱被告甲○○交付冷凍龍蝦予伊之次數不超過10次（見
    原審卷第58頁反面）。而被告甲○○及共同被告顏天金於偵
    查中及原審時之供述及證述，渠等均無法明確指出自97年7
    月起至98年3 月為止，各次自澎興海產行之冷凍庫中竊取冷
    凍龍蝦之時間以及竊取之確實次數，基於罪疑惟輕之原則，
    應以共同被告顏天金於原審準備程序所供述竊盜7 次，對被
    告甲○○最為有利，故扣除上揭認定之5 次犯行，應認定被
    告甲○○及共同被告顏天金自97年7月起至98年1月底止，分
    別2次共同竊取澎興海產行之冷凍龍蝦。
  (二)依證人即告訴人丙○○提出之龍蝦虛差數表記載（見前引他
    字卷第42頁），澎興海產行澳洲冷凍龍蝦（24P） 虛差數分
    別：(1)97年7月份虛差13件又6.51公斤；(2)97年8月份虛差20
    件又7.14公斤；(3)97年9月份虛差33件； (4)97年10月份虛差
    66件又5.65公斤；(5)97年11月份虛差52件又8.2公斤； (6)97
    年12月份虛差58件又8.62公斤；(7)98年1月份虛差24件又0.
    01公斤；(8)98年2月份虛差13件又2.83公斤；(9)98年3月份至
    22日止虛差32件。以上虛差部分是澎興海產行所統計自97年
    7月份至98年3月份止失竊澳洲冷凍龍蝦之數量，而散裝冷凍
    龍蝦大部分放在澎興海產行小型冷凍庫，各月份大型冷凍庫
    失竊龍蝦數量應扣掉零散部分等情，業經證人即告訴人丙○○於原審審理時證述明確 （見原審卷第104 頁反面、第105
    頁反面）。是澎興海產行實際上自98年7月起至99年1月止，
    其大型冷凍庫內冷凍龍蝦（24P）短少266件；98年2 月份短
    少共計13件；98年3月份至3月22日止，短少共計32件部分，
    共計311 件應係遭被告甲○○、顏天金所竊取等情，應可認
    定。
  (三)此外，復有被告甲○○及共同被告顏天金所簽立切結書各1
    紙在卷可按（見前引他字卷第6、7頁），綜上所述，被告甲○○所辯，顯屬避就卸責之詞，不足採信。被告甲○○犯行
    事證明確，應依法論科。
三、被告丁○○部分：
    訊據被告丁○○固承認於98年7月間起至98年3月間止，先後
    7、8次向甲○○買入冷凍龍蝦等情，惟辯稱：伊於開始時有
    詢問甲○○是不是贓物，甲○○保證是有人週轉不靈而委託
    銷售，伊不知是贓物云云。經查：
  (一)被告甲○○原任職於澎興海產行擔任司機，於97年4、5月間
    離職，離職後擔任粗工一節，業經被告甲○○於偵查中供述
    明確（見前引他字卷第38頁）。又被告甲○○自澎興海產行
    離職，於出售本件冷凍龍蝦期間，係從事建築工地臨時散工
    等節，均有告知被告丁○○，此經證人即被告甲○○於原審
    審理時證述明確（見原審卷第95、96頁）。另被告甲○○載
    運自澎興海產行所竊取冷凍龍蝦當時係駕駛澎興海產行之貨
    車，該貨車上並有澎興海產行字樣，而被告丁○○有詢問為
    何係開澎興海產行之車輛載送，被告甲○○回答係向被告顏
    天金借用，被告甲○○將自澎興海產行所竊取冷凍龍蝦交由
    被告丁○○時，並未出示購買來源證明等情，亦經證人即被
    告甲○○於原審審理中證述明確（見原審卷第94頁反面、第
    95頁）。再者，被告丁○○自澎興海產行離職後，自行開設
    海產行，從事海產批發買賣等情，為被告丁○○自承在卷（
    見本院卷第90頁反面），核與證人丙○○證述有委託被告丁○○幫忙銷售海產、並且三七分帳等節大致吻合（見原審卷
    第103頁反面）。則被告丁○○自97年7月間起向被告甲○○
    購買本件冷凍龍蝦之時，仍係從事海產銷售之從業人員，應
    對海產銷售來源、價格等事項具有專業認識，參以被告丁○○供稱：「（你是否有問甲○○來源？）我一開始就有問了
    ，為何比市價便宜，甲○○說貨主欠現金，要週轉。」、「
    （你有無追問貨主？）他說不方便透露才會經過他。」、「
    （你有無要求甲○○出示發票或證明？）有，但他說不方便
    ，無法給單據。」等語（見原審卷第101頁）。 則被告丁○○既然已知悉被告甲○○自澎興海產行離職後擔任建築工地
    臨時工，經濟狀況不佳，亦非從事海產業，卻兜售來源不明
    之冷凍龍蝦，復多方虛詞推託來源，而被告丁○○仍加以購
    買，已難諉稱不知該冷凍龍蝦為來路不明之贓物。況被告丁○○仍有接受證人即告訴人丙○○委託銷售海產，當可向證
    人即告訴人丙○○查證可明，惟被告丁○○卻以有外快可賺
    為由未加以查證（見原審卷第101頁反面）， 且在被告甲○○未出示任何相關來源證明情形下卻長期多次購買被告甲○○所交付之冷凍龍蝦，是被告丁○○在主觀上對於被告甲○○所交付之冷凍龍蝦係屬來源不明之贓物應有認識。
  (二)另證人即被告甲○○於原審審理時證稱：伊有跟被告丁○○
    說出售冷凍龍蝦每件不能低於8,000元，超過8,000元部分就
    算被告丁○○利潤，而每件冷凍龍蝦價格不到8,000 元大約
    有3至4次，價格大約是5,000至6,000元等語（本院99年1 月
    19日審判筆錄第7、13頁）。 被告丁○○於原審審理時則供
    稱：每件冷凍龍蝦，甲○○係7,000至8,000元託伊賣，每件
    都賣客戶約9,000元左右，伊每件賺幾百元至1,000元等語（
    見原審卷第100頁反面）。 參互二人上開供述以觀，被告丁○○向被告甲○○購買冷凍龍蝦之金額，就每件7,000 元至
    8,000 元部分互相吻合，而堪認定。惟證人即告訴人丙○○
    具結證述：97年7月至98年3月間冷凍龍蝦進貨價格每件9,
    900元以上，有時還達到每件10,200、10,400元等情明確（
    本院99年1月19日審判筆錄第23頁）； 證人即共同被告顏天
    金亦證稱：「我知道公司賣給其他客戶一件冷凍龍蝦大約
    9,000元至10,000元」、「 一件的冷凍龍蝦隻數不一樣，有
    21、23、24隻的，我都是偷24隻的……應該是24隻的價錢最
    高。」、「（在你們偷冷凍龍蝦這段期間，冷凍龍蝦的價格
    都是9,000元到10,000元之間嗎？）差不多。」等語 （見原
    審卷第99頁反面）。是被告甲○○以每件7,000元至8,000元
    不等之價格出售本件冷凍龍蝦，已低於證人即告訴人丙○○
    進貨成本至少近2 成，顯較市價為低，此亦為被告丁○○坦
    承：「我一開始就有問（甲○○）了，為何比市價便宜」，
    足見被告丁○○明知被告甲○○以較市價為低之價格，兜售
    來源不明之冷凍龍蝦，而仍多次購買，且期間長達半年餘，
    顯有贓物之認識。
  (三)又被告丁○○於原審審理時供稱：被告甲○○之冷凍龍蝦只
    有前1、2次賣給伊，後改稱應該是一半賣給伊，另一半係伊
    先幫忙找到客戶，再通知被告甲○○將貨送給客戶等語（見
    原審卷第100頁反面）， 嗣於本院中又稱：本件冷凍龍蝦均
    係伊向被告甲○○購買，再轉賣給不詳客戶等語（見本院卷
    第51頁反面），就其係自己買受或牙保本件冷凍龍蝦買賣所
    為自白先後兩歧，究意孰為可採，自應以各該自白之內容，
    衡酌比較何者具有相對合理性以為斷。依被告甲○○證述：
    伊均係依被告丁○○之指示載運本件龍蝦至被告丁○○指定
    之冷凍庫，貨款均由被告丁○○交付，不知道被告丁○○將
    貨物賣給何人等節（見原審把第95、96頁），參以被告丁○○始終未能明確供述其牙保購買本件冷凍龍蝦之買家，難謂
    被告丁○○係處於居間介紹買賣之地位，應以被告丁○○自
    己買受後再予轉賣較為可採。又被告丁○○、甲○○及共同
    被告顏天金，均無法陳述明確銷售贓物之時間及次數，參酌
    被告甲○○證稱：「（你和顏天金從澎興海產行取出的冷凍
    龍蝦只有交給丁○○出售嗎？）是。」、「我當天偷好，就
    跟丁○○聯絡，就直接下貨在丁○○指定的地方」等語（見
    原審卷第97頁反面），則可認定被告甲○○、顏天金先後竊
    取如附表之冷凍龍蝦後，旋由被告丁○○予以買受。
  (四)被告丁○○辯稱：伊於開始時有詢問甲○○是不是贓物，甲○○告知是有人週轉不靈而委託出售云云，被告丁○○之辯
    護人辯護稱：被告甲○○已於原審證述其向被告丁○○表示
    所交付之冷凍龍蝦是其朋友的，來源沒有問題，被告丁○○
    亦有開立收據，且依被告丁○○所提出伊與被告甲○○之對
    話錄音譯文顯示被告甲○○一再保證貨物絕對沒有問題等節
    ，足證被告丁○○主觀上確實不知本件冷凍龍蝦係屬贓物云
    云，經查：
  1.被告甲○○縱使保證貨物來源沒有問題，但其對來源諸多推
    託，已令人懷疑屬非法取得之贓物。又徵諸被告丁○○供稱
    ：「我知道甲○○沒有能力進口冷凍龍蝦，同行有那些進口
    商，我們都知道」等語（見本院卷第51頁反面），可知被告
    丁○○有足夠能力判斷本件冷凍龍蝦是否為贓物，而被告甲○○長期多次交付大量、價值不菲之冷凍龍蝦，要與一時週
    轉不靈而賤價求售之常情有悖，被告丁○○卻仍照單全收，
    顯明知係贓物而貪圖價廉予以買受無訛。
  2.被告丁○○雖辯稱有開立收據給被告甲○○，被告甲○○亦
    附和其詞，然二人均無法提出收據以佐，已難採信。縱被告
    丁○○有開立收據，此乃雙方交易之憑信或其他用途，也難
    執此即否定被告丁○○有明知贓物之故意。
  3.被告丁○○固提出其與被告甲○○聯絡通話錄音譯文（見原
    審卷第46頁），以證明被告甲○○於通話中保證貨物並非來
    自澎興海產行。惟被告丁○○既刻意錄下其與被告甲○○通
    話內容，顯有預做訴訟之用，卻未保全通聯紀錄以佐通話日
    期，在無從查證該通話日期之情形下，或係案發後雙方勾串
    卸責，亦不無可能，自不能遽採。況徵諸通話譯文內容，被
    告丁○○既然懷疑貨物來源，而質問被告甲○○本件貨物是
    否來自澎興海產行，經被告甲○○支支吾吾答稱：「公司的
    是…是…是想說是想說誰要誰拿給我啦」，已見心虛詞窮，
    被告丁○○卻未乘機追問來源究竟為何，反而接稱：「好啦
    ，不是公司的就好了啦，我是這樣講啦」等語，並即結束通
    話，而為被告甲○○無法交待來源之窘境解困，足見被告丁○○錄下通話之目的，乃在套取被告甲○○稱本件貨物非來
    自澎興海產行一節，預做日後訴訟之用，毫不在乎真正來源
    為何，亦不足執為有利於被告之認定。
  (五)綜上所述，被告丁○○前開所辯，顯屬避就諉責之詞，要無
    可信。本件被告丁○○先後7 次故買如附表所示贓物犯行，
    事證明確，均堪認定，應依法論科。
四、被告乙○○部分：
    訊據被告乙○○坦承伊負責監督管領澎興海產行小型冷凍庫
    工作，而於98年1 月15日從伊管理之冷凍庫內取出熟凍龍蝦
    、秋刀魚、白北魚片等物，以14,400元之價格出售予不知情
    位於臺北縣土城工業區內之貴族世家牛排店等情，惟矢口否
    認有何業務侵占犯行，辯稱：伊係利用管理小型冷凍庫之機
    會，複製冷凍庫鑰匙，而於下班時間，持上開複製冷凍庫鑰
    匙開啟冷凍庫而竊取上開貨物，伊所為乃構成竊盜罪，而非
    業務侵占罪名云云。經查：被告乙○○於原審時供稱：「我
    是負責冷凍小庫，白天我負責開門，我是上班時拿冷凍小庫
    的鑰匙去開冷凍小庫，拿當天公司要出給貨主的零星貨物」
    、「我沒有跟公司報備，就拿我管理的冷凍小庫內的熟凍龍
    蝦、秋刀魚、白北魚出去賣。我是98年1 月15日拿這些東西
    出去，當天對方同意這些東西可以，就將東西放在客戶那邊
    ，事後也沒有向公司報備，我拿到錢沒有繳回公司」、「是
    因為對方要求要有銷貨單，所以我才會在98年1 月18日請會
    計小姐打一張銷貨單，所以才會有18日的銷貨單，但實際時
    間為15日」等語，核與證人即告訴人丙○○於偵查中證述大
    致相符（見前引他字卷第11頁），復有被告乙○○所簽立之
    切結書1紙，以及記載被告乙○○現銷澳洲熟凍龍蝦（24P）
    12.9公斤、秋刀魚10公斤、白北魚片10公斤（合計14,400元
    ）之98年1月18日送貨單1 紙在卷可按（見前引他字卷第7、
    41頁），可見被告乙○○上揭於原審之自白應與事實相符，
    而值採信。被告乙○○於本院空言翻異前詞，辯稱：伊係於
    下班時間，持先前私自複製小型冷凍庫之鑰匙，開啟冷凍庫
    入內竊取上開貨物云云，顯屬避重就輕之詞，不足採信。是
    被告乙○○所為業務侵占犯行，事證甚明，應堪認定。
五、論罪：
  (一)核被告甲○○所為上揭7 次犯行，均係犯刑法第320條第1項
    竊盜罪；被告丁○○所為上揭7 次買受贓物犯行，均係犯刑
    法第349條第2項之故買贓物罪；被告乙○○所為係犯刑法第
    336條第2項業務侵占罪。
  (二)又公訴人起訴書原認被告丁○○涉犯刑法第349條第1項收受
    贓物罪，尚有未洽，惟因起訴基本犯罪事實同一，且業經公
    訴人於原審審理時當庭變更起訴法條為刑法第349條第2項之
    故買贓物罪（見原審卷107頁反面）， 是本案就被告丁○○
    犯行部分已無須變更起訴法條，併此敘明。
  (三)被告甲○○與顏天金就所為上揭7 次犯行，均有犯意聯絡及
    行為分擔，均為共同正犯。
  (四)被告甲○○所為上揭7次竊盜犯行；被告丁○○上揭7次故買
    贓物犯行，均犯意各別，行為互殊，俱應分論併罰。
  (五)被告乙○○有事實欄三所載之論罪科刑及徒刑執行完畢之前
    科，有本院被告前案紀錄表1 份在卷可考，其於受有期徒刑
    之執行完畢後，5 年以內故意再犯本件有期徒刑以上之罪，
    為累犯，應依刑法第47條第1 項之規定，加重其刑。
六、對於原判決之審查：
  (一)被告甲○○部分：
    原判決就被告甲○○部分，認罪證明確，因而適用刑法第28
    條、第320條第1項、第51條第5款，刑法施行法第1條之1第1
    項、第2 項等規定，並考量被甲○○曾任職澎興海產行，竟
    不顧賓主情誼竊取總共311 件冷凍龍蝦，市值甚鉅，造成告
    訴人丙○○損失不訾，惟犯後坦承部分犯行，兼衡其犯罪之
    動機、目的、手段、所生危害及素行等一切情狀，並認原審
    蒞庭公訴人當庭求處被告甲○○有期徒刑8 月並非相當，分
    別處如原判決主文第二項所示之刑，並定其應執行有期徒刑
    1年2月，以示懲儆。認事用法，核無不合，量刑亦屬允當。
    被告甲○○提起上訴，以量刑過重為由，指摘原判決不當，
    惟原審基於行為人之責任基礎，已具體審酌被告甲○○犯罪
    後坦白承認部分犯行之犯後態度，及刑法第57條各款所列之
    具體情狀，並無偏執一端，致失出失入，且其刑之量定較之
    同類型犯罪亦無畸輕，或其他濫用裁量權之情形，被告甲○○之上訴並無理由，應予駁回。
  (二)被告丁○○部分：
  1.撤銷原判決關於牙保贓物部分之理由：
    原審就被告丁○○關於如附表編號3至7所示贓物犯行部分，
    予以論罪科刑，固非無見。惟查被告丁○○並無居間媒介行
    為，而係自己買受該等贓物再予轉賣，俱屬故買贓物，原審
    認定被告丁○○此部分所為，係構成牙保贓物犯行，尚有未
    洽。被告丁○○上訴仍執前詞，否認犯罪，指摘原判決此部
    分不當，雖無理由，但原判決既有上開可議之處，本院自應
    將原判決關於此部分暨定應執行刑部分撤銷改判。爰審酌被
    告丁○○並非無工作能力之人，社會歷練已豐，竟不思以正
    常管道賺取財物，而以此買受贓物再轉賣牟利行徑為之，犯
    後並無悔過之具體表現，兼衡其犯罪之動機、目的、生活狀
    況、智識程度及所生損害非輕等一切情狀，分別量處如主文
    第二項所示之刑。
  2.維持原判決關於故買贓物部分之理由：
    原判決就被告丁○○關於如附表編號1、2所示贓物犯行部分
    ，認被告此等部分罪證明確，係犯故買贓物罪，因而適用刑
    法第349條第2項、第51條第5款，刑法施行法第1條之1第1項
    、第2項等規定，並考量被告丁○○從事於海產買賣之人，
    為圖利益竟故買贓物，造成告訴人丙○○損失不訾，兼衡其
    犯罪之動機、目的、手段、所生危害及素行等一切情狀，先
    後2次犯行均量處有期徒刑8月。其認事用法，核無不合，量
    刑亦屬允當。被告丁○○上訴仍執陳詞否認犯罪，此部分上
    訴並無理由，應予駁回。
  3.定執行刑：
    被告丁○○先後所犯故買贓物7 罪，犯意各別、行為互殊，
    為數罪，應依刑法第51條第5 款之規定，就本判決撤銷改判
    部分所處之刑，及與其他駁回上訴部分所處之刑，定其應執
    行有期徒刑1年2月。本院考量上揭情狀，認量處並定執行有
    期徒刑1年2月，已足懲儆，原審蒞庭公訴人當庭求處被告丁○○有期徒刑1年6月，稍嫌過重，附此敘明。
  (三)被告乙○○部分：
    原審就被告乙○○予以論罪科刑，固非無見。惟按侵占罪屬
    即成犯，只要合乎易持有為所有之構成要件，其犯罪即成立
    ，犯罪成立後如何處分贓物，乃事後處分行為，與其犯罪是
    否成立無涉，亦非侵占之部分行為，本件被告乙○○將其監
    督管領之漁貨，變易持有為所有，侵占罪即成立，所侵占標
    的物為該等漁貨，而非變賣所得貨款，原判決於事實欄記載
    被告乙○○「並將上開貨款侵占，未繳回澎興海產行」，認
    被告乙○○係將事後處分贓物所得侵占入己，容有未洽。被
    告乙○○上訴謂其係竊取漁貨，而非業務侵占云云，指摘原
    判決此部分不當，雖無理由，但原判決既有上開可議之處，
    本院自應將原判決關於被告乙○○部分撤銷改判。爰審酌被
    告乙○○一時心起貪念，竟利用個人職務之便，侵占自己業
    務上所持有之他人財物，造成告訴人丙○○受有財產上之損
    失，所為非是，姑念其侵占之財產價值非鉅，並坦認犯錯，
    賠償被害人之損害，已有悔過之具體表現，兼衡犯罪之動機
    、目的、手段及素行等一切情狀，量處有期徒刑7 月。原審
    蒞庭公訴人當庭求處被告乙○○有期徒刑6 月，惟業務侵占
    罪之最低法定刑即為有期徒刑6 月，而被告屬累犯，依法應
    加重其刑，倘量處有期徒刑6 月，已逾越法定刑之範圍（即
    外部界限），尚非適法，附此敘明。
七、本件起訴之犯罪事實，業經公訴人於原審當庭更正被告甲○○竊取冷凍龍蝦時間及被告丁○○故買贓物犯行之時間，均
    更正自97年7月間起（見原審卷第107頁），附此指明。
八、被告甲○○經合法傳喚，無正當理由不到庭，爰不待其陳述
    逕行判決。
據上論斷，應依刑事訴訟法第368條、第369條第1項前段、第371
條、第364條、第299條第1項前段，刑法336條第2項、第349條第
2項、第47條第1項、第51條第5款，刑法施行法第1條之1第1項、
第2項前段，判決如主文。
本案經檢察官壽勤偉到庭執行職務。
中    華    民    國    99    年    11    月    9     日
                  刑事第六庭審判長法  官  邱同印
                                  法  官  郭豫珍
                                  法  官  何信慶
以上正本證明與原本無異。
不得上訴。
                                  書記官  王泰元
中    華    民    國    99    年    11    月    11    日
附錄：本案論罪科刑法條全文
中華民國刑法第336條
（公務公益侵占罪、業務侵占罪）
對於公務上或因公益所持有之物，犯前條第1項之罪者，處1年以
上7 年以下有期徒刑，得併科5 千元以下罰金。
對於業務上所持有之物，犯前條第1項之罪者，處6月以上5 年以
下有期徒刑，得併科3 千元以下罰金。
前二項之未遂犯罰之。
中華民國刑法第349條
（普通贓物罪）
收受贓物者，處3 年以下有期徒刑、拘役或5 百元以下罰金。
搬運、寄藏、故買贓物或為牙保者，處5 年以下有期徒刑、拘役
或科或併科1 千元以下罰金。
因贓物變得之財物，以贓物論。

附表：
 ┌──┬──────┬──────┐
 │編號│竊盜犯罪時間│竊得冷凍龍蝦│
 │    │            │之數量      │
 ├──┼──────┼──────┤
 │1   │97年7 月起至│與編號2 該次│
 │    │98年1 月間某│竊盜犯行共計│
 │    │日          │竊得冷凍龍蝦│
 │    │            │266件       │
 ├──┼──────┼──────┤
 │2   │97年7 月起至│與編號1 該次│
 │    │98年1 月間某│竊盜犯行共計│
 │    │日          │竊得冷凍龍蝦│
 │    │            │266件       │
 ├──┼──────┼──────┤
 │3   │98年2 月5 日│與編號4 、5 │
 │    │晚間7 時40分│共3 次竊盜犯│
 │    │許          │行，共計竊得│
 │    │            │冷凍龍蝦13件│
 ├──┼──────┼──────┤
 │4   │98年2 月9 日│與編號3 、5 │
 │    │晚間9 時33分│共3 次竊盜犯│
 │    │許          │行，共計竊得│
 │    │            │冷凍龍蝦13件│
 ├──┼──────┼──────┤
 │5   │98年2 月27日│與編號3 、4 │
 │    │晚間7 時33分│共3 次竊盜犯│
 │    │許          │行，共計竊得│
 │    │            │冷凍龍蝦13件│
 ├──┼──────┼──────┤
 │6   │98年3 月5 日│與編號7 共2 │
 │    │晚間8 時6 、│次竊盜犯行，│
 │    │7 分許      │共計竊得冷凍│
 │    │            │龍蝦32件    │
 ├──┼──────┼──────┤
 │7   │98年3 月12日│與編號6 共2 │
 │    │晚間7 時49分│次竊盜犯行，│
 │    │許          │共計竊得冷凍│
 │    │            │龍蝦32件    │
 └──┴──────┴──────┘

司法院資訊處製作；財團法人民間司法改革基金會備份。
